【裁判字號】    99,監宣,107
【裁判日期】    990604
【裁判案由】    監護宣告
【裁判全文】
臺灣臺南地方法院民事裁定             99年度監宣字第107號
聲  請  人  丙○○
上列聲請人聲請監護宣告事件，本院裁定如下：
    主    文
宣告乙○○○（女，民國○○年○月○○○日生，身分證統一編
號：Ｚ000000000號，住臺南縣七股鄉西寮村西寮六一
號之二）為受監護宣告之人。
選定聲請人丙○○（女，民國○○○年○月○日生，身分證統一
編號：Ｚ000000000號，住高雄市○○區○○里○○○
路一一五五巷十四號）為受監護宣告之人之監護人。
指定甲○○（男，民國○○○年○月○日生，身分證統一編號：
Ｚ000000000號，住高雄市○○區○○里○○○路一一
五五巷十四號）為會同開具財產清冊之人。
聲請費用新臺幣玖仟參佰零肆元由受監護宣告之人乙○○○負擔
。
    理    由
一、按對於因精神障礙或其他心智缺陷，致不能為意思表示或受
    意思表示，或不能辨識其意思表示之效果者，法院得因本人
    、配偶、四親等內之親屬、最近一年有同居事實之其他親屬
    、檢察官、主管機關或社會福利機構之聲請，為監護之宣告
    ，民法第14條第1項定有明文。次按受監護宣告之人應置監
    護人。法院為監護之宣告時，應依職權就配偶、四親等內之
    親屬、最近一年有同居事實之其他親屬、主管機關、社會福
    利機構或其他適當之人選定一人或數人為監護人，並同時指
    定會同開具財產清冊之人，民法第1110條、第1111條第1項
    亦定有明文。
二、本件聲請意旨略以：聲請人為乙○○○（女，民國○○年○月
    ○○日生，身分證統一編號：Ｚ000000000號，住臺南縣七股鄉
    西寮村西寮61號之2）之媳婦，乙○○○於96年7月16日因罹
    患重度失智症，已不能為意思表示或受意思表示，或不能辨
    識其意思表示之效果，為此聲請對其為監護宣告。又聲請人
    為乙○○○之媳婦，因乙○○○主要聘請看護24小時照顧，
    並由子女輪流前往照顧或不定期照顧，而聲請人之配偶甲○○為乙○○○之次子，甲○○應輪值時皆由聲請人前往照顧
    乙○○○，對其身心需求較為清楚，乙○○○之親屬團體會
    議開會時亦認為由聲請人擔任其監護人為適合，請求選任聲
    請人擔任其監護人。再甲○○係乙○○○之次子，又為親屬
    所信賴，請求指定甲○○擔任會同開具財產清冊之人等語。
三、經查，聲請人係乙○○○之媳婦，業據其提出戶籍謄本2份
    在卷可憑，揆諸上開規定，聲請人為宣告乙○○○為監護宣
    告之人之聲請人資格，自無欠缺。經查，聲請人主張上情，
    業據其提出身心障礙手冊1份為憑，本院審驗乙○○○之精
    神狀況，並依職權函請財團法人臺灣省私立臺南仁愛之家附
    設精神療養院指派該院精神科施仁雄醫師協助鑑定乙○○○
    之精神狀態，鑑定人施仁雄醫師參與乙○○○之精神狀態鑑
    定，認為：「一般醫學檢查：個案意識呈木訥狀態，對問話
    無法明確回答，必須靠他人協助幫忙進食，四肢變形無力，
    無法自我行動，大小便及個人衛生須他人完全協助。精神檢
    查方面：個案之注意力、判斷能力、對人、時、地之定向感
    、記憶力、計算能力及抽象思考能力均有明顯缺失。」鑑定
    結果說明：「這是一個腦病變後遺症的個案，個案現在意識
    仍不清，個案自我照顧能力呈明顯不足。」鑑定判定：「基
    於受鑑定人有精神上之障礙（其他心智缺陷-失智症）其程
    度重大，基於上開原因，不能管理處分自己的財產，基於上
    開原因，回復之可能性低，精神障礙（其他心智缺陷）之程
    度，可為監護宣告，不能為意思表示或受意思表示，不能辨
    識其意思表示之效果。」有鑑定書在卷可稽，故聲請人聲請
    對乙○○○為監護宣告為有理由，應予准許。
四、次查，聲請人丙○○（女，46年8月4日生，身分證統一編號
    ：Ｚ000000000號，住高雄市○○區○○里○○○路1155巷14
    號）為受監護宣告之人乙○○○之媳婦，有戶籍謄本2份附
    卷可參，且經受監護宣告之人之親屬團體會議推定為受監護
    宣告之人乙○○○之監護人，有聲請人所提出之親屬團體會
    議推定監護人說明書、親屬系統表、親屬會議紀錄、親屬之
    戶籍謄本在卷可稽，又參酌受監護宣告之人乙○○○主要聘
    請看護24小時照顧，並由子女輪流前往照顧或不定期照顧，
    而聲請人之配偶甲○○為受監護宣告之人乙○○○之次子，
    甲○○應輪值時皆由聲請人前往照顧受監護宣告之人乙○○○，對其身心需求較為清楚等情，業經聲請人陳明在卷，認
    由聲請人丙○○擔任監護人，最能符合受監護宣告之人之最
    佳利益，爰選定聲請人丙○○為監護人；另甲○○（男，45
    年4月8日生，身分證統一編號：Ｚ000000000號，住高雄市○○區○○里○○○路1155巷14號）係受監護宣告之人乙○○○之次子，有其戶籍謄本1份在卷可稽，並經受監護宣告之
    人之親屬團體會議推定為會同開具財產清冊之人，有聲請人
    所提出之親屬團體會議推定監護人說明書、親屬系統表、親
    屬會議紀錄、親屬之戶籍謄本在卷可稽，爰指定甲○○為會
    同開具財產清冊之人。
五、依民事訴訟法第608條第1項、第95條、第87條第1項，裁定
    如主文。
中    華    民    國    99    年    6     月    4     日
                   家事法庭   法  官  鄭  彩  鳳
正本係照原本作成。
如不服本裁定關於選定監護人及指定會同開具財產清冊之人等部
分，應於送達後十日內向本院提出抗告狀，並繳納抗告費新臺幣
1,000元；其餘關於宣告監護之部分，不得抗告。
中    華    民    國    99    年    6     月    4     日
                              書記官  黃  心  怡

司法院資訊處製作；財團法人民間司法改革基金會備份。
